【裁判字號】    98,上訴,3738
【裁判日期】    980921
【裁判案由】    毒品危害防制條例
【裁判全文】
臺灣高等法院刑事判決                98年度上訴字第3738號
上  訴  人
即  被  告  甲○○
                    現於臺灣臺北監獄臺北分監
上列上訴人因毒品危害防制條例案件，不服臺灣板橋地方法院98
年度訴緝字第151號、第152號、第153號，中華民國98年5月27日
第一審判決（起訴案號：臺灣板橋地方法院檢察署96年度毒偵字
第4683號、第7383號、第8859號），提起上訴，本院判決如下：
    主  文
上訴駁回。
    事  實
本審認定之事實與第一審判決書所記載之事實相同，茲引用之。
    理  由
一、按提起第二審之上訴，其上訴書狀應敘述具體理由，為第二
    審上訴必備之程式，此觀民國96年7月4日修正公布刑事訴訟
    法第361條第2項之規定甚明。倘上訴理由之敘述未合乎具體
    之要求者，其上訴即屬同法第362條前段所定「上訴不合法
    律上之程式」，第二審法院應依同法第367條前段之規定，
    以判決駁回之。至其理由之具體與否，屬第二審法院審查範
    圍，不在第一審法院命補正之列，上訴書狀如已敘述理由，
    但其理由非屬具體，即不符上訴之法定要件，第二審自得逕
    以判決駁回，無定期命補正問題（最高法院97年度台上字第
    3599號判決參照）。此與上訴書狀全未敘述上訴理由者，第
    一審法院依刑事訴訟法第361條第3項之規定，應定期間先命
    補正之情形，尚屬有別。又第二審上訴之目的，既在於請求
    撤銷、變更原判決，則所謂具體理由，必係依卷內既有訴訟
    資料或提出新事證，指摘或表明第一審判決有何採證、認事
    、用法或量刑等足以影響判決本旨之不當或違法，而構成應
    予撤銷之具體事由，始克當之；倘僅泛言原判決認定事實錯
    誤、違背法令、量刑失之過重或輕縱，而未依上揭意旨指出
    具體事由，或形式上雖已提出具體事由，然該事由縱使屬實
    ，亦不足以認為原判決有何不當或違法者，皆難謂係具體理
    由，俾與第二審上訴制度旨在請求第二審法院撤銷、變更第
    一審不當或違法之判決，以實現個案救濟之立法目的相契合
    ，並節制濫行上訴。（最高法院97年度台上字第892號判決
    意旨參照）
二、被告不服原審判決，於法定期間內提起上訴，雖形式上提出
    上訴理由，然僅謂：本件施用第一、二級毒品罪之犯罪時間
    為96年6月18日、同年9月18日、同年10月30日等各次施用之
    毒品，均是第一次96年6月18日施用毒品時所購得之一、二
    級毒品，可見得被告施用毒品之時間緊密，各次犯行係在「
    密切、接近」之時間內反覆為之，於刑法評價上應論以接續
    犯之包括一罪論處云云。
三、按刑法於94年2月2日修正公布，刪除第56條所定連續犯規定
    ，自95年7月1日起施行。基於概括犯意連續多次施用毒品之
    行為，於刑法修正刪除連續犯規定之前，固依連續犯論以一
    罪。惟此次刑法第56條修正理由之說明謂：「對繼續犯同一
    罪名之罪者，均適用連續犯之規定論處，不無鼓勵犯罪之嫌
    ，亦使國家刑罰權之行使發生不合理之現象」、「基於連續
    犯原為數罪之本質及刑罰公平原則之考量，爰刪除有關連續
    犯之規定」，將本應各自獨立評價之數罪，回歸本來就應賦
    予複數法律效果之原貌。施用毒品之犯行，每一個滿足該次
    施用毒品之行為，在時空上既可明顯區隔，自係各自獨立之
    施行毒品行為，各次施用毒品之行為，應係各自獨立，難認
    係出於單一行為決意之數次舉動；換言之，施用毒品之行為
    與評價一罪之概念有別，故刑法修正施行後多次施用毒品之
    犯行，應係一罪一罰。而所謂接續犯，係指行為人就同一犯
    罪構成事實，以單一行為之數個舉動接續進行，以實現一個
    犯罪構成要件，侵害同一法益，成立一個罪名。接續犯於犯
    罪行為完畢之前，其各個舉動與該罪之構成要件相符，但行
    為人主觀上係以其各個舉動僅為全部犯罪行為之一部，而客
    觀上，亦認係實施一個犯罪，是以僅成立一個罪名。（最高
    法院71年台上字第2837號判例參照）
四、查：本案被告犯行時間為96年6月18日（施用一、二級毒品
    ）、同年9月18日（施用一、二級毒品）、同年10月29日（
    施用一級毒品）及同年10月30日（施用二級毒品），前後六
    次施用毒品，均在滿足各該次施用毒品之行為，在時空上既
    可明顯區隔，係各自獨立，於刑法上均可獨立評價，尚難認
    係出於單一行為決意之數次舉動可言；且被告於96年6月19
    日、同年9月19日二次為警查獲後，對爾後將遭法院羈押或
    獲准具保，得否依其主觀上原有之決意，賡續實行接續犯罪
    之客觀行為，已因失其自主性而無從預知，故其主觀上之概
    括決意與客觀上之接續行為，皆因遭偵查權之介入（查獲）
    而中斷，難謂被告主觀上係以其各個施用毒品之舉動僅為全
    部犯行之一部、客觀上係實施一個犯罪之接續犯，故應分別
    論斷處罰，並無同一案件之問題。再者，被告未依據卷內既
    有訴訟資料，具體指出或表明原判決有何採證、認事、用法
    、量刑等足以影響原判決本旨之不當或違法之理由，自形式
    上觀察，顯非足以動搖原判決之具體理由。依上說明，被告
    上訴理由與刑事訴訟法第361條第2項規定「具體理由」，尚
    非相當，其上訴為不合法律上之程式，無須再行命其補正，
    應予駁回，並不經言詞辯論為之。
據上論斷，應依刑事訴訟法第367條前段、第372條，判決如主文
。
中    華    民    國    98    年    9     月    21    日
                  刑事第二十三庭審判長法  官  許宗和
                                      法  官  林海祥
                                      法  官  潘進柳
以上正本證明與原本無異。
施用第一級毒品部分如不服本判決，應於收受送達後10日內向本
院提出上訴書狀，其未敘述上訴之理由者並得於提起上訴後10日
內向本院補提理由書（均須按他造當事人之人數附繕本）「切勿
逕送上級法院」。
施用第二級毒品部分不得上訴。
                                      書記官  任正人
中    華    民    國    98    年    9     月    22    日
附錄：本案論罪科刑法條全文
毒品危害防制條例第10條
施用第一級毒品者，處 6 月以上 5 年以下有期徒刑。
施用第二級毒品者，處 3 年以下有期徒刑。


司法院資訊處製作；財團法人民間司法改革基金會備份。
